【裁判字號】    89,上訴,1693
【裁判日期】    890712
【裁判案由】    懲治盜匪條例等
【裁判全文】
臺灣高等法院刑事判決                  八十九年度上訴字第一六九三號
    上  訴  人
    即  被  告  丙○○
    指定辯護人  本院甲○
右上訴人因竊盜等案件，不服台灣桃園地方法院八十八年度訴字第一一七八號，中華
民國八十九年三月十六日第一審判決（起訴案號：台灣桃園地方法院檢察署八十八年
度偵字第一四五九三號），提起上訴，本院判決如左：
        主  文
原判決撤銷。
丙○○連續以脅迫使人行無義務之事未遂，處有期徒刑肆月；又攜帶兇器竊盜，處有
期徒刑柒月。應執行有期徒刑拾月。
        事  實
一、丙○○於民國（下同）八十八年九月十二日凌晨三時許，駕駛其向葉福順所借用
    之車號ＳＥ－九九三０號自小客車，沿桃園縣大園鄉○○路往大園方向行駛，途
    中因與騎乘車號ＢＹＤ—九０六號重機車之陳恩典爭車道發生糾紛，丙○○即基
    於概括之犯意，持車內葉福順所有之塑膠棍棒一支，駕車駛近該機車右側，向陳
  恩典出言稱：「幹你娘，還不停車」等語（公然侮辱部分未據告訴），以脅迫方
    法使陳恩典行無義務之事，陳恩典見狀加速駛離，丙○○始未得逞。嗣丙○○發
    現與陳恩典同行之友人乙○○騎乘車號ＩＬＶ—三０五重機車後載丁○○，乃又
    駕車自後追趕，乙○○、丁○○逃逸後，丙○○繼續追趕，途中又見陳恩典騎車
    在前面，即對陳恩典喝稱：「他們與你一夥的是不是」，陳恩典答稱：「不是」
    。丙○○即駕車轉向追趕乙○○、丁○○，迨二車接近時，丙○○復同時向乙○○、丁○○稱：「為何這樣瞪人，下車」等語，以脅迫方法使乙○○、丁○○行
    無義務之事，乙○○、丁○○害怕趁機騎車逃跑，丙○○亦未得逞。詎丙○○又
    加速從後追撞該車號ＩＬＶ—三０五重機車，並在大園鄉○○路與民生路口，將
    該機車撞倒在地（傷害及毀損部分未據告訴），乙○○、丁○○二人跌倒後，倉
    惶躲入附近萊富爾便利超商報警求救，丙○○下車進入該超商內尋找，因未現乙○○、丁○○二人，即返回機車倒地處，見散落地上乙○○所有之 NOKIA行動電
    話一支、丁○○所有之 NOKIA行動電話一支、瑪爾濟斯狗一隻，化妝包一個、身
    份證、提款卡各一枚，竟另行起意，並意圖為自己不法之所有，持前開客觀上具
    有危險性之塑膠棍棒一支，竊取上開物品，得手後後駕車逃逸。嗣於同日下午一
    時二十分許在三峽派出所前為警查獲，並起出上開贓物。
二、案經桃園縣警局大園分局報告台灣桃園地方法院檢察署檢察官偵查起訴。
        理  由
一、被告丙○○於本院審理時未到庭，其於原審固坦承因超車糾紛以上開言詞脅迫被
    害人陳恩典、乙○○及丁○○等，並在萊富爾便利超商前取去被害人乙○○、丁○○之上開物品等情不諱，惟矢口否認有不法所有之意圖或強制罪之故意，辯稱
    ：伊因遭被害人怒視及辱罵，一時氣憤乃驅車追趕，並要求道歉，嗣見前開物品
    等散落在地，恐遭他取走，始幫忙收取，並非竊盜云云。惟查：右開事實，業據
    被害人陳恩典、乙○○及丁○○指訴綦詳，並有贓物認領保管單二紙及照片十七
    張在卷足稽，且被告於原審亦不諱言：「（為何拿棍子揮舞攔被害人）要嚇他們
    ．．．（嚇他們作什麼當初是他們瞪我或罵我，我要嚇他們）」等語，足見被害
    人指訴被告以脅迫方法使被害人等行無義務之事等情非虛。再者，被告亦自承於
    前開時地持客觀上具有危險性之塑膠棍棒一支取走被害人乙○○、丁○○散置於
    地上之上揭物品，衡情被告與被害人乙○○、丁○○等因爭車道發生糾紛，被告
    並持塑膠棍棒追趕被害人乙○○、丁○○，當無好意幫忙收取該物品，嗣又未予
    返還之理，被告所辯無非空言巧飾，不足採信，其犯行堪以認定。
二、被告以脅迫方法使被害人陳恩典、乙○○、丁○○行無義務之事而未得逞，所為
    係犯刑法第三百零四條第二項、第一項之強制未遂罪。又被告所持之塑膠棍形長
    質硬，有前揭照片附卷為憑，客觀上足以對人之身體及生命構成威脅，自屬兇器
    無疑。是以被告攜之行竊，係犯同法第三百二十一條第一項第三款之加重竊盜罪
    。被告已著手強制罪行為之實施而不遂，應依刑法第二十六條前段未遂犯之規定
    ，按既遂犯之刑減輕之。被告以一竊盜行為，同時竊取分屬被害人乙○○、丁○○之上開物品，及以一脅迫行為，使被害人乙○○、丁○○行無義務之事，而分
    別觸犯二竊盜罪名及二強制罪名，均為想像競合犯，應分別依刑法第五十五條之
    規定論以竊盜一罪及強制一罪。被告先後二次以脅迫方法使被害人陳恩典及乙○○等行無義務之事，時間緊接，手段相若，犯罪構成要件相同，顯係基於概括之
    犯意反覆為之，應依連續犯之規定論以一罪，並依法加重其刑。被告使人行無義
    務之事後，因見前開物品散置於地，遂起不法所有之意圖，並乘被害人乙○○、
    丁○○躲藏於便利商店之際而竊取，所犯強制未遂與竊盜罪間，犯意各別，行為
    互異，應予分論併罰。
三、公訴人雖據被告於警訊中之自白，認定被告係因缺錢加油，遂開車尋找行搶目標
    ，迨被害人乙○○、丁○○避至便利商店內，乃乘渠等不能抗拒而取前開物品，
    因認被告所為係犯懲治盜匪條例第五條第一項第一款強盜之罪嫌云云。惟原審訊
    據被告堅詞否認係因欲行強而迫令被害人等下車，並辯稱當時係因認為被害人陳
    恩典搶道不當，又遭被害人乙○○瞪白眼，始欲與之理論，並非蓄意劫財，至警
    訊時係由警察訊問並自己回答後，再問伊是否如此回答，伊乃答是，實則該項陳
    述並非基於任意性等語。經查：被告所辯上情，已據被害人陳恩典、乙○○及丁○○於原審供明在卷，並經證人劉林添於警訊時證述無異，且原審經勘驗便利超
    商內所攝錄影帶之內容，被告進入便利商店後喝稱：「你們是那裡人（台語）？
    」，並對店員稱：「叫他們不要那麼白目，青什麼青（台語）？」，店員問被告
    ：「不是出車禍嗎？」，被告說：「他們剛給我青（台語）。」，有勘驗筆錄在
    卷及該錄影帶扣案可憑，足認被告所辯係因超車糾紛並遭白眼始欲找被害人理論
    等情，尚非無稽。再原審經播放警訊筆錄之錄音帶：係警員訊問，並自己回答後
    ，再問被告是否如此回答，被告答稱：「是」，有勘驗筆錄在卷及該警訊錄音帶
    扣案可查，益見被告所辯亦非無據。前開警訊筆錄中關於被告自承因行搶而嚇令
    被害人等停車之自白，與事實不符，自不得採為不利於被告之認定。況被告乘被
    害人乙○○、丁○○躲藏於便利商店內而取渠之物品，亦未達於使被害人陷於不
    能抗拒之程度，亦與前揭盜匪罪之構成要件有間，本件公訴人關於此部分之起訴
    法條尚有未洽，應予變更。
四、原審據以論罪科刑，固非無見。惟查：原判決就被告先後二次以脅迫方法使被害
    人陳恩典及乙○○等行無義務之事，未認定係屬連續犯，已有未洽。又關於竊盜
    罪部分，認定被告構成攜帶兇器竊盜，卻未於事實欄載明被告於行竊當時有攜帶
    塑膠棍棒之事實，亦有未合。被告上訴意旨，未具上訴理由，空言否認犯罪，雖
    無足取，但查原判決既有上開可議，要屬無可維持，自應將原判決及執行刑併予
    撤銷，並自為判決。爰審酌被告犯罪之動機、目的、手段、所生危害及犯後態度
    等一切情狀，量處如主文第二項所示之刑，並定其應執行刑，以示懲儆。
五、被告經合法傳喚，無正當理由不到庭，爰不待其陳述逕行判決。
據上論斷，應依刑事訴訟法第三百六十九條第一項前段、第三百六十四條、第二百九
十九條第一項前段、第三百條、第三百七十一條、刑法第五十六條、第三百零四條第
二項、第一項、第三百二十一條第一項第三款、第二十六條前段、第五十五條、第五
十一條第五款、罰金罰鍰提高標準條例第一條前段，判決如主文。
本案經檢察官曾忠己到庭執行職務。
中    華    民    國    八十九    年        七      月       十二       日
                          臺灣高等法院刑事第六庭
                              審判長法  官  陳  春  秋
                                    法  官  王  麗  莉
                                    法  官  高  明  哲
右正本證明與原本無異。
被告不得上訴。
檢察官如不服本判決應於收受送達後十日內向本院提出上訴書狀，其未敘述上訴之理
由者並得於提起上訴後十日內向本院補提理由書（均須按他造當事人之人數附繕本）
。
                                    書記官  李  垂  福
中    華    民    國    八十九    年        七      月       十五       日
附錄：本案論罪科刑法條全文
刑法第三百零四條：
以強暴、脅迫使人行無義務之事或妨害人行使權利者，處三年以下有期徒刑、拘役或
三百元以下罰金。
前項之未遂犯罰之。
刑法第三百二十一條：
犯竊盜罪而有左列情形之一者，處六月以上五年以下有期徒刑：
一、於夜間侵入住宅或有人居住之建築物、船艦或隱匿其內而犯之者。
二、毀越門扇、牆垣或其他安全設備而犯之者。
三、攜帶兇器而犯之者。
四、結夥三人以上而犯之者。
五、乘火災、水災或其他災害之際而犯之者。
六、在車站或埠頭而犯之者。
前項之未遂犯罰之。


司法院資訊處製作；財團法人民間司法改革基金會備份。
